【裁判字號】    96,選訴,30
【裁判日期】    970331
【裁判案由】    違反公職人員選舉罷免法
【裁判全文】
臺灣高雄地方法院刑事判決              96年度選訴字第30號
公  訴  人  臺灣高雄地方法院檢察署檢察官
被      告  戊○○
選任辯護人  李衍志律師
            陳元魁律師
被      告  丁○○
指定辯護人  本院公設辯護人  劉國斯
上列被告因違反公職人員選舉罷免法案件，經檢察官提起公訴（
95年度選偵字第124 號），本院判決如下：
    主  文
戊○○共同對於有投票權之人，交付賄賂，而約其投票權為一定
之行使，累犯，處有期徒刑參年陸月，褫奪公權參年，扣案新臺
幣壹仟元沒收之。
丁○○共同對於有投票權之人，交付賄賂，而約其投票權為一定
之行使，處有期徒刑壹年拾月，褫奪公權貳年，前開扣案新臺幣
壹仟元沒收之。
    事  實
一、戊○○前因違反公職人員選舉罷免法案件，經本院以91年度
    訴字第1687號判處有期徒刑6 月，並經臺灣高等法院高雄分
    院以92年度選上訴字第14號駁回上訴確定，於民國93年3 月
    23日易科罰金執行完畢。戊○○嗣後擔任高雄市第七屆市議
    員選舉第五選區候選人朱挺玗高雄市前鎮區獅甲社區競選服
    務處主任（址設高雄市○鎮區○○路41號，下稱正勤路競選
    服務處），負責獅甲地區之輔選工作。丁○○則係高雄市前
    鎮區純邦國宅社區（下稱純邦國宅）管理委員會主任委員（
    下稱管委會主委），並任職於朱挺玗家族經營之安峰鋼鐵股
    份有限公司（下稱安鋒公司），經派駐於上開競選服務處負
    責輔選工作。
二、詎戊○○、丁○○二人為使朱挺玗當選，竟基於投票行賄之
    默示犯意聯絡，先由戊○○指示同基於上開犯意聯絡之年籍
    姓名不詳成年男子，於95年10月20日左右，在高雄市○鎮區
    ○○路附近，交付新臺幣（下同）5 萬元予丁○○，推由丁○○利用擔任純邦國宅管理委員會主任委員，而知悉並熟識
    設籍在該社區內有投票權之人之機會，於同年11月中旬左右
    ，在純邦國宅社區內，對於該社區內有投票權之人，以每人
    500 元作為投票權一定行使之對價，分別交付1,000 元予楊
    江來富（含其配偶楊榮語）、交付1,000 元予楊枝善（含其
    配偶蔡東亮）、交付1,500 元與楊芳昌（含其父楊竹介、其
    母楊李枝）等人，要求上開有投票權之人於該屆市議員選舉
    投票予朱挺玗（楊江來富、楊枝善、楊芳昌均另經檢察官職
    權不起訴處分），而約其投票權為一定之行使。
三、嗣經檢察官接獲民眾檢舉，於95年12月8 日上午7 時7 分許
    ，指揮員警前往丁○○位於高雄市前鎮區○○○路8 之3 號
    8 樓住處執行搜索，當場查扣朱挺玗競選宣傳面紙、扇子、
    服裝、卡片、便條紙及手寫名冊等物品。丁○○並於同日上
    午11時25分許，於高雄市政府警察局刑警大隊偵三隊八分隊
    檢察官偵查中自白犯行，並主動提出尚未發出之賄款1,000
    元；楊芳昌提出收受之賄款1,500 元；楊江來富、楊枝善則
    各自提出收受之賄款1,000 元為警扣案後，循線查獲上情。
四、案經高雄市政府警察局移請臺灣高雄地方法院檢察署檢察官
    偵查起訴。
    理  由
一、證據能力之判斷─
(一)本件共同被告丁○○於偵查中就同案被告戊○○涉案部分向
    檢察官所為之陳述，係屬證人之性質，復無不得令具結之事
    由，依法應具結而為具結，依刑事訴訟法第158 條之3 規定
    ，不得作為認定事實之直接證據，惟仍非不得作為彈劾其於
    審判中證述憑信性之彈劾證據。
(二)至本判決所引用其他據以認定事實之各項證據，其中關於傳
    聞證據部分，除符合刑事訴訟法第159 條之1 至4 或其他傳
    聞例外之規定，本得作為證據外，其餘均經當事人及辯護人
    於本院審理中表明不爭詢其證據能力，本院審酌各該證據之
    作成狀況，認以之為證據並無不當，依同法第159 條之5 規
    定，均得作為證據，合先敘明。
二、認定事實所憑證據及理由─
    訊據被告丁○○對於前揭時、地交付上開賄款予楊江來富、
    楊枝善、楊芳昌等人，約其投票予案外人朱挺玗等情坦認不
    諱；被告戊○○則矢口否認有何投票行賄犯行，辯稱：伊未
    曾指示何人交付5 萬元予丁○○。伊於95年10月中旬在上址
    競選服務處有聽聞案外人甲○○提及買票的錢不夠，丁○○
    也要拿，伊覺得這樣不好。事後甲○○則向伊表示係案外人
    己○○拿了10萬元給甲○○，甲○○拿了5 萬元給丁○○云
    云。經查：
(一)被告丁○○因任職於安峰公司，於案外人朱挺玗競選高雄市
    第七屆市議員期間，經派駐於正勤路競選服務處負責輔選工
    作，並於前揭時、地，收受不詳成年男子所交付之5 萬元現
    金後，對於純邦社區內有投票權之人，以每人500 元之對價
    ，分別交付上開賄款予另案被告楊江來富、楊枝善、楊芳昌
    等人，要求渠等投票予朱挺玗等情，業據被告丁○○於偵查
    中及本院審理中供承不諱（本院卷第43頁），核與證人即另
    案被告楊江來富、楊枝善、楊芳昌，及證人蔡東亮於警詢及
    偵查中證述情節相符（選他卷第9、15-16、24、40-41、43-
    44、51-52、58-59、71-73 頁），並有賄款共4,500 元扣案
    為憑，足認被告丁○○前開自白應與事實相符，自堪採信。
    其確有對於上開有投票權之人，交付賄款，而約其投票權為
    一定行使之犯行，已堪認定。
(二)證人即共同被告丁○○於本院審理中證稱：伊在正勤路競選
    服務處並無擔任任何職務，係因在安鋒公司擔任技術員，老
    闆吳德美（朱挺玗之母）要求伊至上開服務處幫忙，且因伊
    擔任純邦國宅主委，公司說選舉的事情，社區（純邦國宅）
    部分要伊去處理。戊○○則係該服務處之主任，伊係到該競
    選服務處後，始認識戊○○。某日戊○○在服務處內對伊稱
    ：要拿東西給伊，要伊幫忙等語，當時並無其他人在場。其
    後約1 週左右，即有1 名伊不認識之不詳男子打電話給伊稱
    ：認識戊○○主任，並要伊從住家下樓，約在正勤路附近路
    旁見面，伊當時並未多想，即依約到場，見該男子約莫40歲
    ，拿1 包以報紙包裝之物品給伊，並告訴伊：「你就知道怎
    麼做了」等語後即離開。當時伊心知應係現金，打開後金額
    共5 萬元，伊即知係要伊以這5 萬元向純邦國宅住戶買票，
    每票500 元，要買100 票，買完為止，因為這是選舉的傳統
    ，以前就知道了，忘記是誰告訴伊的。戊○○知道伊電話號
    碼，而戊○○對伊稱要拿東西給伊，要伊幫忙等語後，除前
    開不詳男子交付伊5 萬元外，戊○○並無拿任何東西給伊或
    請其他人拿東西給伊等語（本院卷第72-81 頁）。經分別詰
    以其於偵查中之陳述為彈劾，則證稱：「（問：你在95年12
    月8 日檢察官問：『是何人叫你幫她〈朱挺玗〉買票』，你
    答稱：『是我主任戊○○說：會拿東西給我，叫我幫忙後，
    就有一個我不認識的男子拿5 萬元給我，要我幫忙買100 票
    』，你當時為何會如此回答？）戊○○說的東西我不知道是
    錢，戊○○當時確有說『要拿東西給我，叫我幫忙』〈臺語
    〉」等語（本院卷第77頁）；「（問：你在95年12月8 日，
    檢察官問：『該男子有無說這筆錢是誰交代的』，你答稱：
    『他告訴我是主任交代的』，所述是否實在？）我當時沒有
    說『交代』兩個字。因為當初拿（那）個男子是電話跟我聯
    絡，他說他認識主任戊○○，我才下樓跟他見面，他東西拿
    給我就走了。然後我就知道怎麼做了」等語（本院卷第80頁
    ）；「（問：你在95年12月8 日，檢察官問：『你為何幫朱
    挺玗買票』，你答稱：『因為她是我老闆的女兒，我是透過
    我們主任戊○○告訴我的』，你當時為何會如此回答？）〈
    沉思許久〉當時我不知道有無回答這個問題」、「我也不知
    道我怎麼回答的。我緊張」等語（本院卷第82頁）。足見被
    告戊○○確有在正勤路服務處內向證人丁○○表示將交付東
    西予丁○○，請丁○○幫忙等語，雖未明示將交付之「東西
    」為何、要丁○○「幫忙」係指何事，惟依社會一般常識，
    買票賄選原屬隱晦秘密之事，於指示之時通常均以暗示之言
    語，彼此心照不宣，極少以明示方式為之，參以偵查機關於
    競選期間對於查察賄選雷厲風行，並以高額獎金鼓勵民眾檢
    舉，而競選服務處乃屬公眾得出入之場合，加以選情激烈，
    出入民眾究屬己方候選人之支持者，或係競選對手派往監控
    、刺探，真假難分，任何有輔選經驗者均無可能公然在競選
    服務處內談論、指示買票行賄或交付賄款。本件被告戊○○
    在服務處雖僅向證人丁○○表示將交付物品，請其幫忙等語
    ，而未指具體內容，惟其後約1 週左右，即有不詳男子以電
    話聯繫丁○○，聲稱認識戊○○主任，請其下樓並約在丁○○住處附近之路旁見面，當場交付以報紙包裝之5 萬元現金
    ，並告以「你就知道怎麼做了」等語後隨即離開，則其既稱
    「認識戊○○主任」，且已至丁○○住處附近，何不直接至
    住處一談，而需故作神秘約在附近路旁，其所稱「認識戊○○主任」，請丁○○下樓至約定地點之真意，顯然即意含係
    代表戊○○前來，而丁○○因業經戊○○告知「會拿東西給
    你，請你幫忙」等語，亦認定該不詳男子即係戊○○指派前
    來交付物品之人，始需依約下樓至指定地點，而未在電話詢
    明來意，亦不敢請其上樓詳談，且於該不詳男子交付以報紙
    包裝之物品時，即明知其內為現金，並予以收受。如若不然
    ，衡諸社會常情，被告丁○○係經派至上開競選服務處工作
    始與被告戊○○認識，對於自稱「認識戊○○主任」之不詳
    男子欲交付以報紙包裝之物品，豈有不當場詢明，或當場開
    拆檢閱，而敢於直接收受，事後又未向被告戊○○查詢，直
    接將該5 萬元，以每票500 元分發予另案被告楊江來富、楊
    枝善、楊芳昌等人，況戊○○向丁○○告知「會拿東西給你
    ，請你幫忙」等語後，除有上開不詳男子交付以報紙包裝之
    5 萬元現金予丁○○外，戊○○本人則從未交付任何物品予
    丁○○，亦無託人轉交任何物品予丁○○，且自偵查以迄審
    判，未曾陳明所謂會拿「東西」給丁○○，請丁○○「幫忙
    」之具體內容究何所指，實違常理，顯見被告戊○○向被告
    丁○○告知「會拿東西給你，請你幫忙」等語時，即係暗示
    將交付賄款予丁○○，指示丁○○行賄買票；丁○○於戊○○告知「會拿東西給你，請你幫忙」等語之時，亦未當場追
    問詢明，顯已領受戊○○暗示收款買票行賄之真意，而達成
    默示之犯意聯絡，嗣於上開不詳男子交付賄款5 萬元時，不
    過係確認行賄之金額及票數無疑。
(三)參以證人丙○○則於本院審理中證稱：伊係安鋒公司員工，
    朱挺玗係伊老闆的女兒，伊在選前3 個月左右，被派到正勤
    路競選服務處幫忙，丁○○跟伊一樣是公司員工，都是上午
    9 時要到正勤路服務處打卡，伊在服務處負責掃地、發競選
    文宣，丁○○工作內容與伊相同，但他是他們社區主委。伊
    還沒過去服務處時，戊○○主任已在那裡幫忙作服務工作，
    他是服務處主任，也是慈愛會總幹事。伊到服務處以後，戊○○還是在那裡，該服務處最大的應該就是蔡主任，大部分
    時間他都在服務處，正勤路服務處除了戊○○主任外，沒有
    其他有職稱的人員。競選總部那邊每天會傳真1 份工作表到
    正勤路競選服務處，依照工作表內容決定當天工作，雜務工
    作都是伊與丁○○負責，細節有時主任會跟我們講。伊出去
    會向主任講一下，若總部打電話來，他會跟我們講。在丁○○住處遭查扣的競選宣傳物品都放在服務處內，純邦國宅部
    分由丁○○自己領取發放，不需戊○○調派，也不會專程叫
    人拿給我們。伊在服務處幫忙的這段期間，戊○○都不曾拿
    相關競選宣傳物品給伊，都是自己去總部領的等語（本院卷
    第113-120 頁）。足見被告戊○○實際仍有參與指示選務工
    作，依其身分確係該服務處之領導者，非如其所辯僅係慈愛
    會總幹事，在朱挺玗競選服務處借用一處辦公，並無參與輔
    選云云。且被告戊○○從未親自或委請他人交付任何宣傳物
    品予證人丙○○，而員警在被告丁○○住處遭查扣的競選宣
    傳物品，均係丁○○親自從服務處領取，無需被告戊○○調
    派物品，亦無需經戊○○同意，更無戊○○親自或請人交付
    予丁○○之可能，益徵被告戊○○向被告丁○○告知「會拿
    東西給你，請你幫忙」等語，所謂之「東西」即係前開不詳
    之人交付予被告丁○○之5 萬元賄款，而非其他。
(四)被告戊○○雖辯稱：據其親自聽聞，係案外人甲○○買票資
    金不足，由案外人己○○交付10萬元予甲○○，甲○○再交
    付其中5 萬元給丁○○云云，然本院依辯護人聲請，傳喚證
    人己○○、甲○○、丙○○到庭，證人己○○證稱：未參與
    或過問該次選舉之輔選工作，未與甲○○在正勤路競選服務
    處談論事情，從來不曾交付或託人轉交任何金錢予甲○○或
    丁○○等語（本院卷第105-108 頁）；證人甲○○證稱：伊
    僅曾在新生路競選總部看過己○○1 次，不曾交談過。己○○從未交付任何金錢予伊。伊不曾交付任何金錢予丁○○。
    伊未在正勤路服務處擔任任何職務，僅曾至該處泡茶聊天，
    從未在正勤路競選服務處向戊○○說過要買票錢不夠之類的
    話等語（本院卷第109-112 頁）；證人丙○○亦證稱：伊在
    正勤路競選服務處工作期間，從未聽聞甲○○說過己○○拿
    錢要他買票，亦不曾聽聞或見過甲○○拿錢叫丁○○買票之
    情等語（本院卷第116-117 頁），無一為被告戊○○有利之
    證述。而證人丁○○復證稱：伊先認識甲○○之哥哥，後來
    才認識甲○○，交付5 萬元予伊之男子則係伊不認識之人，
    並非甲○○，也不是己○○等語（本院卷第74-75 頁），證
    人丁○○經被告戊○○對質詰問，仍證稱：「（被告蔡問：
    你是否隱瞞這些事實，不將事實真相說出來？）沒有。我沒
    有隱瞞什麼」、「（被告蔡問：是誰拿給你，你應該瞭解，
    為何你說不知道誰交給你的？到底是誰拿給你的？）我說過
    是一位不認識的人拿給我的」等語（本院卷第79頁），亦未
    為被告戊○○有利之陳述。被告戊○○空言係案外人己○○
    交付10萬元予甲○○，甲○○再交付其中5 萬元給丁○○買
    票云云，惟上開證人均為否認，被告戊○○復未能指出其他
    任何證明方法以供本院調查，自難憑採，而不足為其有利之
    認定。
(五)按採證認事係屬事實審法院之職權，而法院憑以認定犯罪事
    實之證據，並不以直接證據為限，即綜合各種直接、間接證
    據，本於推理作用，為其認定犯罪事實之基礎，如不違背經
    驗法則及論理法則，亦非法所不許。本件綜合上開證人所述
    ，衡諸論理及經驗法則，均足認被告戊○○因競選服務處人
    多口雜，不敢在服務處內談論買票行賄之事或交付賄款，復
    恐電話中談論易走漏風聲，乃以「會拿東西給你，請你幫忙
    」等語，暗示被告丁○○將交付賄款，指示其行賄買票，而
    達成默示之合意，復於約1 週後，指示不詳成年男子交付賄
    款5 萬元予丁○○，由丁○○以每票500 元之代價，分別交
    付上開賄款予有投票權人楊江來富、楊枝善、楊芳昌，達成
    投票予案外人朱挺玗之合意，而約其投票權為一定之行使等
    情，均堪認定。本件事證明確，被告戊○○、丁○○犯行均
    堪認定，應予依法論科。
三、論罪科刑之理由─
(一)按共同正犯之意思聯絡，不限於事前有所協議，其於行為當
    時，基於相互之認識，以共同犯罪之意思參與者，亦無礙於
    共同正犯之成立，且其表示之方法，不以明示通謀為必要，
    即相互間有默示之合致，亦無不可（最高法院73年臺上字第
    2364號判例意旨參照）。本件被告戊○○、丁○○及交付5
    萬元現金與丁○○之不詳男子三人間，對於將上開5 萬元現
    金，以每人500 元之對價，分別交付予上開設籍純邦國宅有
    投票權之人，要求投票予朱挺玗，而約其投票權為一定行使
    之犯行，均有默示之犯意聯絡，及各自為上開行為分擔，已
    如前述，揆諸前開說明，均屬共同正犯。
(二)又被告戊○○、丁○○行為後，公職人員選舉罷免法業於96
    年11月7 日經總統華總一義字第09600150561 號令修正公布
    ，並自公布日施行。該法修正前第90條之1 關於投票行賄罪
    及第98條第3 項關於褫奪公權之規定，修正後已分別移列於
    第99條及第113 條第3 項，惟均僅屬法條次序之變更，條文
    內容均無變更，對於被告並無有利、不利之情形，應逕依現
    行公職人員選舉罷免法之規定論處（最高法院95年第21次刑
    事庭會議決議意旨參照）。又投票行賄罪之處罰分別規定於
    刑法第144 條及公職人員選舉罷免法第99條第1 項，而公職
    人員選舉罷免法第99條第1 項為刑法第144 條之特別法，自
    應優先適用。核被告戊○○、丁○○所為，均係犯公職人員
    選舉罷免法第99條第1 項對有投票權人交付賄賂罪。被告二
    人與交付5 萬元與丁○○之不詳成年男子，就上開犯行間，
    有犯意聯絡與行為分擔，均為共同正犯。另按公職人員選舉
    罷免法第99條第1 項所定之對有投票權人交付賄賂或不正利
    益罪之賄選行為，乃行為人基於足以讓候選人當選票數之賄
    選目的，反覆向多數人交付賄賂或其他不正利益，約定不行
    使投票權或為一定行使，於構成要件類型上，本質上已具備
    反覆、延續之行為特徵，其持續多次對有投票權人交付賄賂
    或其他不正利益即為此類犯罪之典型或常態，於刑法評價上
    自應僅成立集合犯一罪（最高法院96年度臺上字第3064號判
    決意旨參照）。本件被告丁○○以同一賄選目的，向江來富
    、楊枝善、楊芳昌等人交付賄款，應僅成立集合犯之一罪。
    被告丁○○於95年12月8 日上午11時25分許，在高雄市政府
    警察局刑警大隊偵三隊八分隊由檢察官偵查中，已自白上開
    犯行，有偵訊筆錄1 份在卷可參（選他卷第26-30 頁），應
    依公職人員選舉罷免法第99條第5 項前段減輕其刑。而被告
    戊○○前有如事實欄第一段所示犯罪科刑及執行情形，有臺
    灣高等法院被告前案紀錄表1 份在卷可按，其於受徒刑之執
    行完畢後，5 年以內故意再犯本件有期徒刑以上之罪，為累
    犯，應依刑法第47條第1 項加重其刑。
(三)按選舉乃民主之重要基礎，攸關國家政治發展，不容以不法
    實力加以介入，以確保選民係基於自由意志參與政治事務之
    決定，而賄選敗壞選風之主要根源，嚴重影響選舉之公正性
    ，扭曲選舉制度尋求民意之真實性。爰審酌被告戊○○、丁○○為達候選人當選之目的，交付賄賂約其投票權為一定之
    行使，妨害投票之公正、公平及純潔性，敗壞選風，踐踏民
    主制度，危害非淺，被告戊○○已有違反公職人員選舉罷免
    法前科，有上開前案紀錄表可查，猶未知警惕，再犯本件投
    票行賄罪，又係以競選服務處主任身分輔選，權力、地位均
    遠高於同案被告丁○○，參與情節較為重大，且於查獲後猶
    飾詞狡辯，未見悔意，自應予重懲；至被告丁○○則未有犯
    罪科刑紀錄，亦有前案紀錄表在卷可佐，其因任職於安峰公
    司而經派駐於競選服務處負責輔選雜務，唯恐失業而甘於聽
    命行事，對於犯罪之支配力遠遜於同案被告戊○○，情節較
    屬輕微，且於查獲後始終坦承犯行，犯罪後態度較佳，及被
    告戊○○年近6 旬，經查獲之行賄金額為5 萬元，行賄選民
    近100 名，規模非小，惟非至鉅等一切具體情狀，認公訴意
    旨具體求處被告戊○○有期徒刑5 年，併科100 萬元罰金，
    略有過重；請求對於被告丁○○從輕量刑，原併建請宣告緩
    刑，嗣因認丁○○於審判中偏頗迴謢共犯，犯罪後態度不盡
    良好，建議不予緩刑宣告（本院卷第135 頁背面）等請求，
    核屬有據，爰分別量處如主文所示之刑，並依公職人員選舉
    罷免法第98條第3 項規定，併宣告被告戊○○褫奪公權3 年
    、被告丁○○褫奪公權2 年。又被告二人本件犯罪時間雖在
    96年4 月24日以前，惟所犯罪名為公職人員選舉罷免法第99
    條第1 項（由原第90條之1 第1 項移列）之罪，均經本院宣
    告逾有期徒刑1 年6 月之刑，依中華民國九十六年罪犯減刑
    條例第3 條第1 項第2 款規定，均不予減刑。
(四)公職人員選舉罷免法第99條第3 項固規定：「預備或用以行
    求期約或交付之賄賂，不問屬於犯人與否，沒收之」。惟如
    其賄賂已交付與有投票權之人收受，因收受者係犯刑法第14
    3 條第1 項之投票受賄罪，其所收受之賄賂應依同條第2 項
    之規定沒收之，如全部或一部不能沒收時，追徵其價額。故
    犯投票行賄罪者，其已交付之賄賂，自應依刑法第143 條第
    2 項規定，於其對向共犯所犯投票受賄罪為沒收或追徵其價
    額之從刑宣告，不得再依上開公職人員選舉罷免法規定沒收
    （最高法院93年度臺上字第5728號判決意旨參照）。本件扣
    案現金共4,500 元，其中由被告丁○○主動提出尚未發出之
    賄款1,000 元，應依共同正犯責任共同原則，依公職人員選
    舉罷免法第99條第3 項規定，分別於被告丁○○、戊○○上
    開罪刑項下均予宣告沒收。至另案被告楊江來富、楊枝善、
    楊芳昌主動提出收受之賄款共3,500 元，則應另於其三人所
    犯投票受賄罪為沒收宣告，不得再於被告戊○○、丁○○所
    犯上開罪名項下宣告沒收。其餘扣案之競選宣傳面紙、扇子
    、服裝、卡片、便條紙及手寫名冊等物品，並無證據足認屬
    被告因犯投票行賄罪預備或所用所得之物，無從宣告沒收，
    附此敘明。
據上論斷，應依刑事訴訟法第299 條第1 項前段，公職人員選舉
罷免法第99條第1 項、第3 項、第5 項前段、第113 條第3 項，
刑法第11條、第28條、第47條第1 項、第37條第2 項，判決如主
文。
本案經檢察官乙○○到庭執行職務。
中    華    民    國    97    年    3     月    31    日
                  刑事第六庭    審判長法  官  曾逸誠
                                      法  官  陳思睿
                                      法  官  林柏壽
以上正本證明與原本無異。
如不服本判決應於收受本判決後10日內向本院提出上訴書狀，並
應敘述具體理由，如未敘述上訴理由者，應於上訴期間屆滿後20
日內補提理由書狀於本院（均須按他造當事人之人數附繕本）「
切勿逕送上級法院」。
中    華    民    國    97    年    4     月     2    日
                                      書記官  林國龍
附錄本案論罪科刑法條：
公職人員選舉罷免法第99條
對於有投票權之人，行求期約或交付賄賂或其他不正利益，而約
其不行使投票權或為一定之行使者，處3 年以上10年以下有期徒
刑，得併科新臺幣1 百萬元以上1 千萬元以下罰金。
預備犯前項之罪者，處1 年以下有期徒刑。
預備或用以行求期約或交付之賄賂，不問屬於犯人與否，沒收之。
犯第1 項或第2 項之罪，於犯罪後六個月內自首者，減輕或免除其
刑；因而查獲候選人為正犯或共犯者，免除其刑。
犯第1 項或第2 項之罪，在偵查中自白者，減輕其刑；因而查獲候
選人為正犯或共犯者，減輕或免除其刑。


司法院資訊處製作；財團法人民間司法改革基金會備份。
